% O modelo logístico e seus pontos críticos sugerem diferença no padrão de expansão foliar de cultivares de linho

```{r global_options, include = FALSE}
knitr::opts_chunk$set(cache = FALSE,
                      comment = "##",
                      collapse = TRUE,
                      warning = FALSE,
                      message = FALSE)

```


# Pacotes

```{r warning=FALSE, message=FALSE}
library(rio)
library(tidyverse)
library(metan)
library(broom)
library(nlme)
library(rpanel)
library(hydroGOF)

my_theme <- 
  theme_bw(base_size = 16) +
  theme(
    panel.grid.minor = element_blank(), #remove minor gridlines
    legend.position = "bottom",
    legend.title = element_blank()
  )
```


# Dados
```{r}
df <- import("data/area_foliar.xlsx")
df_ap <- import("data/df_ap.xlsx")
```

# Computar estatísticas
```{r}
df_filter <- 
  df |>
  filter(between(length, 0.5, 4.5),
         area < 2,
         width < 0.75,
         radius_ratio < 25)

# criar as médias
df_nlm <-
  df_filter |> 
  group_by(data, das, bloco, cultivar, planta) |>
  summarise(n = n(),
            area_media = mean(area),
            comp_medio = mean(length)) |>
  left_join(df_ap) |> 
  mutate(das = as.numeric(das)) |> 
  ungroup()


# média cultivar das
df_modelos <- 
  df_nlm |> 
  means_by(das, cultivar) |> 
  mutate(das = as.numeric(das))

df_grouped <- 
  groupedData(formula = area_media ~ das|cultivar, 
              data = df_nlm,
              order.groups = FALSE)

```



# Relação af x comprimento
```{r}
ggplot(df_filter, aes(length, area)) + 
  geom_point(aes(color = cultivar), size = 2, alpha = 0.6) +
  geom_smooth(method = "lm", color = "black") +
  facet_wrap(~cultivar) +
  scale_color_manual(values = c("gold", "brown")) +
  labs(x = "Comprimento da folha (cm)",
       y = expression(Área~foliar~(cm^2~folha^{-1}))) +
  my_theme 

df_filter |> 
  group_by(cultivar) |> 
  filter(length > 1.5 & length > 4) |> 
  summarise(n = n())
ggsave("figs/relacao_af_cf.png", width = 8, height = 4)
```


## Chutes iniciais
```{r eval=FALSE}
source("https://raw.githubusercontent.com/walmes/wzRfun/master/R/rp.nls.R")

model <- area_media ~ b1/(1 + exp(b2 - b3 * das))
start <- list(b1 = c(init = 20, from = 20, to = 200),
              b2 = c(init = 1, from = 1, to = 20),
              b3 = c(init = 0.01, from = 0, to = 0.2))

par_mvr <- rp.nls(model = model,
                  data = df_nlm |> as.data.frame(),
                  start = start)

```


## Full model
```{r}
# full model
full <- 
  nls(area_media ~ b1/(1 + exp(b2 - b3 * das)),
      data = df_nlm,
      start = c(b1 = 3,
                b2 = 3,
                b3 = 0.05))

```

## Efeito aleatório de cultivar no parâmetro b1
```{r}
mix_b1 <- 
  nlme(area_media ~ b1/(1 + exp(b2 - b3 * das)),
       method = "ML",
       data = df_grouped,
       fixed = b1 + b2 + b3 ~ 1,
       random = b1 ~ 1,
       start = c(b1 = 120,
                 b2 = 3,
                 b3 = 0.05))
summary(mix_b1)
ranef(mix_b1)
anova(mix_b1, full)
```


## Efeito aleatório de cultivar no parâmetro b2
```{r}
mix_b2 <- 
  nlme(area_media ~ b1/(1 + exp(b2 - b3 * das)),
       method = "ML",
       data = df_grouped,
       fixed = b1 + b2 + b3 ~ 1,
       random = b2 ~ 1,
       start = c(b1 = 120,
                 b2 = 3,
                 b3 = 0.05))
summary(mix_b2)
ranef(mix_b2)
anova(mix_b2,full)
```


## Efeito aleatório de cultivar no parâmetro b3
```{r}
mix_b3 <- 
  nlme(area_media ~ b1/(1 + exp(b2 - b3 * das)),
       method = "ML",
       data = df_grouped,
       fixed = b1 + b2 + b3 ~ 1,
       random = b3 ~ 1,
       start = c(b1 = 120,
                 b2 = 3,
                 b3 = 0.05))
summary(mix_b3)
ranef(mix_b3)
anova(mix_b3,full)
```


## Modelo ajustado
```{r}
formula <- area_media ~ b1/(1 + exp(b2 - b3 * das))
start_af = c(b1 = 50,
             b2 = 3,
             b3 = 0.05)
mod_af <- 
  df_modelos |> 
  group_by(cultivar) |> 
  doo(~nls(formula,
           data = .,
           start = start_af))

parameters <- 
  mod_af |> 
  mutate(data = map(data, ~.x |> tidy())) |> 
  unnest(data) |> 
  dplyr::select(cultivar, term, estimate) |> 
  pivot_wider(names_from = term,
              values_from = estimate)


plot_af <-
  ggplot(df_nlm, aes(das, area_media)) +
  geom_smooth(method = "nls",
              method.args = list(formula =  y ~ b1/(1 + exp(b2 - b3 * x)),
                                 start = start_af),
              se = FALSE,
              aes(color = cultivar)) +
  stat_summary(fun = mean,
               geom = "point",
               aes(color = cultivar),
               size = 3,
               position = position_dodge(width = 0.8)) +
  scale_x_continuous(breaks = seq(20, 120, by = 10)) +
  labs(x = "Dias após a semeadura",
       y = expression(Área~foliar~média~(cm^2~folha^{-1}))) +
  my_theme +
  scale_color_manual(values = c("gold", "brown"))

ggsave("figs/curva_area_media.png", width = 8, height = 5)
```


## Qualidade de ajuste
```{r}

get_r2 <- function(model){
  aic <- AIC(model)
  fit <- model$m$fitted()
  res <- model$m$resid()
  obs <- fit + res
  gof <- gof(obs, fit, digits = 4)
  r2 <- gof[which(rownames(gof) == "R2")]
  data.frame(aic = aic, r2 = r2)
}

qualidade <- 
  mod_af |> 
  mutate(map_dfr(.x = data,
                 .f = ~get_r2(.))) |> 
  select(-data)

```



## Primeira derivada
```{r}
# primeira derivada
D(expression(b1/(1 + exp(b2 - b3 * das))), "das")

dy <- function(x,b1,b2,b3){
  b1 * (exp(b2 - b3 * x) * b3)/(1 + exp(b2 - b3 * x))^2
}

parameters <- 
  parameters |> 
  mutate(xpi = b2 / b3,
         ypi = dy(xpi, b1, b2, b3))



plot_pi <-
  ggplot() + 
  stat_function(fun = dy,
                aes(color = "Dourada"),
                size = 1,
                xlim = c(20, 120),
                args = c(b1 = parameters[[1, 2]],
                         b2 = parameters[[1, 3]],
                         b3 = parameters[[1, 4]])) +
  stat_function(fun = dy,
                aes(color = "Marrom"),
                size = 1,
                xlim = c(20, 120),
                args = c(b1 = parameters[[2, 2]],
                         b2 = parameters[[2, 3]],
                         b3 = parameters[[2, 4]])) +
  geom_point(aes(xpi, ypi, color = cultivar),
             data = parameters,
             size = 3,
             show.legend = FALSE) +
  scale_x_continuous(breaks = seq(20, 120, by = 10)) +
  labs(x = "Dias após a semeadura",
       y = expression(Taxa~de~incremento~(cm^2~folha^{-1}~dia^{-1}))) +
  my_theme +
  scale_color_manual(values = c("gold", "brown"))
```




## Segunda derivada
```{r}
# segunda derivada
D(expression(b1 * (exp(b2 - b3 * x) * b3)/(1 + exp(b2 - b3 * x))^2), "x")

d2y <- function(x,b1,b2,b3){
  -(b1 * (exp(b2 - b3 * x) * b3 * b3)/(1 + exp(b2 - b3 * x))^2 - 
      b1 * (exp(b2 - b3 * x) * b3) * 
      (2 * (exp(b2 - b3 * x) * b3 * 
              (1 + exp(b2 - b3 * x))))/((1 + exp(b2 - b3 * x))^2)^2)
}

parameters <- 
  parameters |> 
  mutate(xmap = (b2 - 1.3170)/b3,
         xmdp = (b2 + 1.3170)/b3,
         ymap = d2y(xmap, b1, b2, b3),
         ymdp = d2y(xmdp, b1, b2, b3),
  )|> 
  left_join(qualidade)
export(parameters, "data/parametros_afmedia.xlsx")

df_acel <-
  ggplot() + 
  geom_hline(yintercept = 0) +
  stat_function(fun = d2y,
                aes(color = "Dourada"),
                size = 1,
                xlim = c(20, 120),
                args = c(b1 = parameters[[1, 2]],
                         b2 = parameters[[1, 3]],
                         b3 = parameters[[1, 4]])) +
  stat_function(fun = d2y,
                aes(color = "Marrom"),
                size = 1,
                xlim = c(20, 120),
                args = c(b1 = parameters[[2, 2]],
                         b2 = parameters[[2, 3]],
                         b3 = parameters[[2, 4]])) +
  geom_point(aes(xmap, ymap, color = cultivar),
             data = parameters,
             size = 3,
             shape = 19,
             show.legend = FALSE) +
  geom_point(aes(xmdp, ymdp, color = cultivar),
             data = parameters,
             size = 3,
             shape = 17,
             show.legend = FALSE) +
  geom_point(aes(xpi, 0, color = cultivar),
             data = parameters,
             size = 3,
             shape = 15,
             show.legend = FALSE) +
  scale_x_continuous(breaks = seq(20, 120, by = 10)) +
  labs(x = "Dias após a semeadura",
       y = "Aceleração do incremento de área foliar") +
  my_theme +
  scale_color_manual(values = c("gold", "brown"))

```


```{r}
arrange_ggplot(plot_pi, df_acel,
               tag_levels = "a",
               guides = "collect")
ggsave("figs/pontos_criticos_afmedia.png", width = 10, height = 5)
```


# Section info
```{r}
sessionInfo()
```

